【裁判字號】    97,交聲,35
【裁判日期】    970514
【裁判案由】    違反道路交通管理處罰條例聲明異議
【裁判全文】
臺灣臺東地方法院交通事件裁定        97年度交聲字第35號
原處分機關  交通部公路總局高雄區監理所臺東監理站
異  議  人
即受處分人  甲○○○
上列異議人即受處分人因違反道路交通管理處罰條例案件，對於
交通部公路總局高雄區監理所民國97年3月25日所為之處分（處
分案號：東監違裁字裁00-000000000號），聲明異議，本院裁定
如下：
    主  文
異議駁回。
    理  由
一、原處分意旨略以：異議人即受處分人（下稱異議人）甲○○
    ○所有車牌號碼OB-8629號自小客車未依限期於97年1月26日
    參加定期檢驗，經原處分機關認異議人確有前述違規行為，
    於97年3月25日依道路交通管理處罰條例第17條第1項裁處新
    臺幣900元，並吊扣其牌照至檢驗合格後發還等語。又本件
    聲明異議意旨略以：原處分機關以異議人所有之OB-8629號
    自用小客車，未依限期參加定期檢驗而予以裁罰，惟異議人
    因原車主陳坤煌（異議人之夫）於96年8月間身故，依法於
    96年12月間辦理過戶，並於過戶時檢驗車輛合格後，始辦理
    過戶事宜，當時監理機關未就定期檢驗日期盡其告知義務，
    反於裁罰後方始告知，並無實質意義，為此聲明異議，請求
    撤銷原處分等語。
二、按汽車不依限期參加定期檢驗或臨時檢驗者，處汽車所有人
    900元以上1,800元以下罰鍰；逾期1個月以上者並吊扣其牌
    照，至檢驗合格後發還，逾期6個月以上者，註銷其牌照；
    交通管理處罰條例第17條第1項定有明文。又領有牌照之汽
    車，其出廠年份，自用小客車未滿5年者免予定期檢驗，5
    年以上未滿10年者，每年至少檢驗1次，10年以上者每年至
    少檢驗2次。但自用小客車使用液化石油氣及壓縮天然氣為
    燃料、其他自用車及營業車未滿5年者，每年至少檢驗1次，
    5年以上者每年至少檢驗2次。汽車所有人應於指定日期前後
    1個月內持行車執照、新領牌照登記書向公路監理機關申請
    檢驗。道路交通安全規則第44條第1項前段亦有明文。
三、經查：
（一）查上揭道路交通安全規則第44條第1項前段有關汽車檢驗
      時間之規定，自90年2月26日修正公布施行後，迄今並未
      再行修訂，有卷附之歷史法條資料在卷可參，且車輛於監
      理機關發給行車執照時，均會於行車執照上載明第1次指
      定檢驗日期，並於檢驗合格後，於行車執照上指定下次檢
      驗日期，且目前監理單位於汽車指定檢驗日期前，亦會寄
      發「車輛定期檢驗服務單」（明信片），用以提醒車輛所
      有人繳納汽車燃料使用費、依限期參加定期檢驗、換發行
      車執照（按監理機關若於指定檢驗日期前寄發通知提醒車
      主要依限期參加定期檢驗，此種通知僅屬提醒性質，異議
      人依法應負之車輛定期檢驗責任〈義務〉，並不因有無收
      到上開提醒通知而有異，縱使未收到上開提醒通知，異議
      人仍應在指定檢驗日前後1個月內參加上開車輛定期檢驗
      ），此為一般使用汽車之民眾所已知之事實，並應為異議
      人所明知，是異議人自應於指定檢驗日期前後1個月（即
      96年12月26日至97年2月26日）參加上開車輛定期檢驗，
      今異議人並未如期，亦未於上開檢驗日到期後1個月之延
      展期內參加車輛定期檢驗，其有違反道路交通管理處罰條
      例第17條第1項規定之行為已至灼然，而縱異議人不知上
      開檢驗期間之規定，或因疏忽而忘記該檢驗期間，惟參酌
      行政罰法第7條第1項、第8條前段之規定，異議人仍應為
      其過失之行為擔負其責，且亦不得因不知法規而免除其行
      政處罰責任，是異議人指稱監理機關未盡告知義務云云，
      並無可採。
（二）又按汽車檢驗分為申請牌照檢驗、定期檢驗及臨時檢驗三
      種，道路交通安全規則第35條定有明文。有關定期檢驗係
      規定在道路交通安全規則第44條，業如前述。而臨時檢驗
      則規範於道路交通安全規則第45條。立法者針對定期檢驗
      、臨時檢驗分別予以規範，乃因臨時檢驗係針對特殊狀況
      而有檢驗必要之情形，此由同規則第45條第1項規定之各
      款情形即可得知。亦即，定期檢驗與臨時檢驗各有其時間
      、要件與欲達成之行政目的，屬不同之檢驗規定，不容混
      淆。而汽車之過戶轉讓亦不影響汽車所有人之定期受檢義
      務，此由同規則第45條第1項第3款規定，汽車有出廠10年
      以上，辦理轉讓過戶之情形者，應申請臨時檢驗，亦可得
      知。因此，過戶之臨時檢驗並不當然免除定期檢驗之義務
      ，否則兩者之規範意旨，即可能因汽車所有人透過過戶方
      式，而達到刻意迴避定期檢驗之目的。是異議人上開主張
      實無可採，本件異議為無理由，應予駁回。
四、綜上所述，異議人確有不依限期參加定期檢驗之違規行為，
    原處分機關以異議人不依限期參加定期檢驗為由，依道路交
    通管理處罰條例第17條第1項規定，裁處罰鍰新臺幣900元，
    並吊扣其牌照至檢驗合格後發還核無違誤，本件異議為無理
    由，應予駁回。
五、據上論斷，應依道路交通案件處理辦法第19條，裁定如主文
    。
中    華    民    國    97    年    5    月    14    日
                  交通法庭    法  官  盧亨龍
以上正本證明與原本無異。
如不服本裁定，應於裁定送達後5日內向本院提出抗告狀（須附
繕本）。
「切勿逕送上級法院」
                              書記官  林慧芬
中    華    民    國    97    年    5    月    15    日


司法院資訊處製作；財團法人民間司法改革基金會備份。
